臺灣高雄地方法院民事判決　九十一年度簡上字第一三二號
　　上訴人即附帶被上訴人　甲○.
　　被上訴人即附帶上訴人　乙○.
右當事人間請求損害賠償事件，上訴人對於中華民國九十一年三月十五日本院高雄簡
易庭九十年度雄簡字第二九一三號第一審判決提起上訴，被上訴人為附帶上訴，本院
判決如左：
    主      文
原判決關於駁回上訴人後開第二項部分及該部分訴訟費用之裁判均廢棄。
被上訴人應再給付上訴人新臺幣貳萬柒仟伍佰貳拾柒元，及自民國九十年九月二十五
日起至清償日止，按年息百分之五計算之利息。
上訴人其餘上訴駁回。
附帶上訴人之附帶上訴駁回。
第一審訴訟費用，由上訴人負擔二分之一，餘由被上訴人負擔。第二審訴訟費用，關
於上訴部分，由上訴人負擔二分之一，餘由被上訴人負擔。關於附帶上訴部分由附帶
上訴人負擔。
    事實及理由
一、上訴人起訴主張：被上訴人乙○○於民國九十年七月九日十五時三十分許，駕駛
    車牌號碼為ＸＯ─四三七七號自用小客車，沿國道十號公路二公里處向西往左營
    方向行駛，因突然發現跑錯車道而變換車道駛入往高雄之車道，原應注意變換車
    道要注意安全距離，應注意而不注意，致擦撞上訴人所駕駛車號ＶＭ—五六０五
    號自用小客車，造成該車左前車頭部分毀損，經上訴人送往凱楠汽車公司檢修，
    總計花費十三萬六千一百十四元修理費，為此，基於侵權行為法則請求被上訴人
    給付十三萬六千一百十四元，及自起訴狀繕本送達之翌日起至清償日止，按年息
    百分之五計算之利息。
二、被上訴人則以：肇事原因乃上訴人駕駛之自用小客車未保持安全距離減速，且車
    行速度每小時八十公里顯已超速，況被上訴人右轉時先打方向燈，而上訴人未注
    意燈號又未減速慢行致車速過快追撞被上訴人之自用小客車，被上訴人並無肇事
    責任。又本件雙方之車皆有損壞，被上訴人自用小客車之受損情形經估價後修理
    費為一萬七千三百元，爰主張抵銷等語，資為抗辯。
三、原審判命被上訴人應給付上訴人萬仟肆佰陸拾柒元，及自民國九十年九月二
    十五日起至清償日止，按年息百分之五計算之利息；並駁回上訴人其餘請求。上
    訴人就其敗訴部分不服，提起上訴；被上訴人就其敗訴部分不服為附帶上訴。分
    別聲明如下：
  上訴人甲○○方面：
  (一)上訴聲明：原判決不利上訴人部分廢棄；被上訴人應再給付上訴人十萬二千六百
    四十七元，及自九十年九月二十五日起至清償日止，按年息百分之五計算之利息
    。
  (二)答辯聲明：附帶上訴駁回。
  被上訴人乙○○方面：
  (一)答辯聲明：上訴駁回。
  (二)附帶上訴聲明：原判決不利被上訴人部分廢棄；右廢棄部分，上訴人在第一審之
    訴駁回。
四、兩造不爭執之事實：
  (一)兩造於九十年七月九日下午三時三十分許，各駕駛自小客車沿國道十號公路往高
    雄方向行駛而碰撞。
  (二)上訴人駕駛其所有之車號ＶＭ－五六０五號自用小客車，排氣量為二千九百二十
    二ＣＣ，係於八十四（一九九五）年一月出廠，被上訴人駕駛其所有之車號ＸＯ
    －四三七七號自用小客車，為一千三百ＣＣ，係七十九（一九九０）年四月出廠
    ，兩造所有之自用小客車距案發時間之九十年七月九日，均已逾五年。此有兩造
    分別於原審及本院提出之汽車行車執照可稽（見原審卷第二二頁及本院九十一年
    六月二十七日準備程序筆錄第二頁及九十一年九月十一日言詞辯論筆錄第三頁）
    。
五、上訴人主張被上訴人於九十年七月九日十五時三十分許，駕駛自用小客車，沿國
    道十號公路二公里處向西往左營方向行駛，因突然發現跑錯車道而變換車道駛入
    往高雄之車道，原應注意變換車道要注意安全距離，應注意而不注意，致擦撞上
    訴人所駕駛之自用小客車，造成伊車左前車頭部分毀損，經上訴人送往凱楠汽車
    公司檢修，總計花費十三萬六千一百十四元修理費之事實，業據其提出台灣省高
    屏澎區車輛行車事故鑑定委員會九十年八月三十一日高屏澎鑑字第九０一一八九
    號函附鑑定意見書、車損照片二幀、估價單三張及統一發票一紙附卷為證（見原
    審卷第九至十二頁），被上訴人則以前揭情詞置辯。是本件應審酌之爭點乃：本
    件交通事故之肇事責任歸屬為何？上訴人得請求之修理費用為何？及被上訴人主
    張抵銷有無理由？經查：
  一本件交通事故肇事責任應為被上訴人過失所致：
  (一)按汽車在雙向四車道行駛時，並在變換車道時，應注意安全距離。道路交通安全
    規則第九十八條第六款定有明文。
  (二)查本件被上訴人於案發後之交通事故調查筆錄中自承：「我行駛至國十西向二公
    里時行駛往左營方向外線車道，因要變換車道往高雄方向而再外線車道緊急剎車
    後，右後車尾聽到碰的聲音後，以為車上所載東西碰撞，因此繼續行駛後ＶＭ－
    五六０五號小自客駕駛才告訴我車擦撞ＶＭ－五六０五小自客車後自行移至前鎮
    方向報案」，互核上訴人所稱：「我當時行速七十公里，行駛內線車道，我行駛
    至國十西向二公里時因前方ＸＯ－四三七七小自客車突然由往左營方向槽化線外
    線車道並變換車道至往高雄方向內線車道擦撞我車左前車頭至肇後，移至前鎮分
    局報案」等語，及上訴人駕駛之二千九百二十二ＣＣ車輛為左前保險桿損壞，被
    上訴人駕駛之一千三百ＣＣ車輛為右後保險桿損壞等情以觀，足見雙方車輛碰撞
    之地點應為國十公路二公里西向車道處，該處為限速八十公里以下匝道，上訴人
    駕駛自小客車直行內線車道，車速七十公里尚未超速，被上訴人駕駛自小客車沿
    外側車道行駛時因變換車道未注意安全距離應為肇事原因，此有原審函調內政部
    警政署國道公路警察局第五警察隊處理雙方交通事故資料及車損照片在卷可稽（
    見原審卷第四二至四八頁），揆諸上開道路交通安全規則之規定，被上訴人就本
    件交通事故之發生，應負過失責任，堪以認定。而上訴人自行申請臺灣省車輛行
    車事故鑑定委員會鑑定及原審將事故發生時之雙方駕駛談話筆錄、道路交通事故
    調查表及車損照片等資料彙整送請台灣省車輛行車事故覆議鑑定委員會覆議鑑定
    結果，亦認定被上訴人變換車道未注意安全距離為肇事原因，此有台灣省鑑定委
    員會員會九十一年一月二十九日府覆議字第九０二八一四號鑑定函一件為證（見
    原審卷第四九頁），是被上訴人辯稱：並無肇事過失，肇事原因係上訴人車速過
    快云云，不足採信。綜上所述，本件交通事故之肇事原因為被上訴人變換車道未
    注意安全距離所致，應由被上訴人負過失責任。
  二上訴人得請求之修理費為六萬零九百九十四元：
  (一)按因故意或過失，不法侵害他人權利者，負損害賠償責任；再按不法毀損他人之
    物者，應向被害人賠償其物因毀損所減少之價額，民法第一百八十四條第一項前
    段、第一百九十六條分別定有明文。又被害人依該規定請求賠償毀損所減少之價
    額，得以修復費用為估定標準，但以必要者為限，例如修理材料以新品換舊品，
    應予折舊（最高法院七十七年五月十七日第九次民庭會議決議同此見解）。從而
    ，物被毀損時，損害賠償請求權人得選擇依民法第一百九十六條之規定，請求加
    害人賠償其物因毀損所減少之價額；亦得選擇依民法第二百十三條第一項，請求
    加害人回復該物損害發生前之原狀，於定相當期限催告後，逾期不為回復或不能
    回復原狀或回復顯有重大困難時，得請求以金錢賠償其損害；或選擇依民法第二
    百十三條第三項，請求加害人支付回復原狀所必要之費用，以代回復原狀。
  (二)本件被上訴人因駕駛車輛變換車道而未注意安全距離之過失行為而撞及上訴人駕
    駛車輛之左前車頭，此一過失行為與上訴人所有車號ＶＭ－五六０五號自小客車
    之左前車頭處受損有相當因果關係，又上訴人支出車輛修理費計十三萬六千一百
    一十四元，此有其所提估價單三紙及統一發票影本一份在卷可憑（見原審卷第九
    頁至十二頁），而系爭車輛是八十四年一月出廠（行車執照附原審卷第二二頁參
    照），距事故發生日之九十年七月九日，已逾五年；而該車輛的修理費，其中計
    有九萬零一百四十四元是以新零件更換被損之舊零件，則上訴人以修理費作為損
    害賠償的依據時，自應將零件折舊部分予以扣除始屬合理。而依行政院所頒固定
    資產耐用年數表及固定資產折舊率規定，自用小客車的耐用年數為五年，依平均
    法每年折舊千分之二百，並參酌營利事業所得稅查核準則第九十五條第六項規定
    「固定資產提列折舊採用平均法或定率遞減法者，以一年為計算單位，其使用未
    滿一年者，按實際使用之月數相當於全年之比例計算之，不滿一月者，以一月計
    」的規定，上訴人修理時更換零件部分的折舊額為七萬五千一百二十元【其計算
    方式：殘價=取得成本÷（耐用年數＋一）即90144÷  (5+1)=15024；折舊額=（
    取得成本--殘價）×折舊率×年數，即（(00000-00000) ×0.2×5=75120】。因
    此，本件損害扣除折舊後，上訴人可以請求的車輛修理費應為六萬零九百九十四
    元（即000000-00000=60994）。上訴人此部分之請求於前開數額範圍內為有理由
    ，逾此數額部分則無理由，應駁回之。
  三至於被上訴人抗辯應以其車損之修理費抵銷之，為無理由：
  　按債務之抵銷，以雙方當事人互負債務為必須具備之要件，若一方並未對他方負
    有債務，則根本上即無抵銷之可言。最高法院十八年上字第一七０九號著有判例
    意旨可資參照。經查，上訴人對於本件交通事故，並無肇事責任，對於被上訴人
    之車損，自毋庸負賠償責任，是被上訴人提出其車輛之車損估價單主張抵銷抗辯
    云云，揆諸前開說明，即與抵銷之要件不合，因此，被上訴人所為之抵銷抗辯，
    為無理由，亦不足採。
六、綜上所述，上訴人依侵權行為之法律關係，求為判命上訴人賠償六萬零九百九十
    四元，及自起訴狀繕本送達翌日即九十年九月二十五日起至清償日止，按年息百
    分之五計算之法定遲延利息，為有理由，應予准許。其超過上開數額之請求，為
    無理由，應予駁回。原審就上開應准許部分，除三萬三千四百六十七元及利息部
    分外，為上訴人敗訴之判決，尚有未洽，上訴意旨，指摘原判決此部分不當，求
    予廢棄改判命被上訴人應再給付二萬七千五百二十七元（00000－00000＝27527
    ），及自九十年九月二十五日起至清償日止，按年息百分之五計算之利息部分，
    為有理由，爰由本院予以廢棄改判，如主文第二項所示。至於上訴人請求不應准
    許之部分【即七萬五千一百二十元（000000－00000＝75120）】，原審判決為上
    訴人敗訴之判決，經核於法並無不合，上訴意旨，指摘原判決此部分不當，求予
    廢棄改判，為無理由，應駁回其上訴。又上開應准許中之三萬三千四百六十七元
    及利息部分，原審判命被上訴人給付，核無違誤，被上訴人為附帶上訴意旨，指
    摘原判決此部分不當，求予廢棄，為無理由，應駁回其附帶上訴。
七、據上論結，本件上訴人之上訴為一部有理由，一部無理由；被上訴人之附帶上訴
    為無理由，依民事訴訟法第四百三十六條之一第三項、第四百五十條、第四百四
    十九條第一項、第七十九條但書、第七十八條，判決如主文。
中　　　華　　　民　　　國　　九十一　　年　　　九　　　月　　　三十　　日
                              臺灣高雄地方法院民事第二庭
~B審判長法官　吳進寶
~B法　　　官　甯  馨
~B法　　　官　蘇姿月
右為正本係照原本作成。
本判決不得上訴。
中　　　華　　　民　　　國　　九十一　　年　　　九　　　月　　　三十　　日
~B法院書記官　歐文政
